【裁判字號】    98,自,52
【裁判日期】    990428
【裁判案由】    竊佔
【裁判全文】
臺灣臺中地方法院刑事判決                98年度自字第52號
自  訴  人  甲○○
代  理  人  林維堯律師
被      告  乙○○
選任辯護人  曾耀聰律師
上列被告因竊佔案件，經自訴人提起自訴，本院判決如下：
    主    文
本件免訴。
    理    由
一、自訴意旨略以：坐落台中縣太平市○○段339地號、面積1,7
    83平方公尺之土地係自訴人甲○○所有，屬台中縣太平市新
    光地區○市○○○道路用地，於民國69年 9月12日劃設為應
    徵收之公共設施保留地，自訴人因長居日本，為免被課徵地
    價稅，乃閒置未使用該筆土地。惟被告乙○○竟未經自訴人
    之同意，意圖為自己及其所經營翔全股份有限公司（下稱翔
    全公司）之不法利益，竊佔上開地號面積150坪(即如附圖編
    號Ａ所示面積505平方公尺)土地，興建工廠營業。因認被告
    涉犯刑法第320條第2項之竊佔罪嫌。
二、自訴人認被告乙○○涉有上開竊佔罪嫌，係以被告自承未經
    自訴人同意，在坐落台中縣太平市○○段 339地號土地上興
    建廠房，並提出土地登記謄本、台中縣太平市都市計畫土地
    使用分區證明書、公司基本資料查詢各1份、現場照片5幀可
    證，為其主要論據。
三、訊諸被告乙○○固坦承其為翔全公司之負責人，於83年向訴
    外人廖福安購買坐落台中縣太平市○○段 330、331、332地
    號等土地及其上門牌台中縣太平市○○○路五巷31弄41、43
    、45號等建物，因不敷使用，為擴建廠房，乃於84年間，未
    經自訴人之同意，佔用坐落台中縣太平市○○段 339地號等
    土地，興建工廠等事實。惟查：
  (一)按時效已完成者，應諭知免訴之判決，並得不經言詞辯論
      為之，刑事訴訟法第302條第 2款、第307條分別定有明文
      。又94年1月7日刑法修正施行前，其追訴權時效已進行而
      未完成者，比較修正前後之條文，適用最有利於行為人之
      規定，刑法施行法第8條之1亦有明文。是以，在94年1月7
      日刑法修正施行前（此次修正於94年2月2日經總統公布，
      並自95年7月1日起施行），其追訴權時效如已完成者，自
      無比較新舊法之問題，仍按修正前之規定計算其追訴權時
      效期間。再按竊佔罪，依刑法第320條第2項之規定，其最
      重本刑為有期徒刑 5年，有關其追訴權時效期間，修正前
      刑法第80條第1項第2款規定：「犯最重本刑為三年以上十
      年未滿有期徒刑者，十年」，亦即在修正刑法於95年7月1
      日施行前，對於竊佔罪之追訴權時效期間為10年。
  (二)按竊佔罪為即成犯，於其竊佔行為完成時犯罪即成立，以
      後之繼續佔用乃狀態之繼續，而非行為之繼續，故竊佔後
      雖將原有建物拆除另予改建，僅係竊佔狀態繼續中變更其
      使用之方法，不構成另一新竊佔罪，有關追訴權時效之起
      算，仍應以最初竊佔行為完成時為準（最高法院66年台上
      字第3118號判例、74年度台上字第3634號、83年度台上字
      第5190號等判決要旨參照）。準此意旨，在原竊佔土地之
      範圍內，變換或增加新地上物，但竊佔狀態並無中斷，應
      屬於原竊佔狀態變更使用方法，不另成立另一竊佔罪。
  (三)被告為翔全公司之負責人，其於83年向訴外人廖福安購買
      坐落台中縣太平市○○段 330、331、332地號等土地及其
      上門牌台中縣太平市○○○路五巷31弄41、43、45號等建
      物，並於84年間，佔用自訴人所有坐落台中縣太平市○○
      段339地號如附圖編號Ａ所示面積505平方公尺之土地，興
      建鐵皮工廠等事實，有不動產買賣契約書、土地登記謄本
      、公司基本資料查詢各1份、現場照片5幀、行政院農業委
      員會林務局農林航空測量所拍攝日期83年5月30日、84年1
      0月18日及87年5月7日之航攝圖、2009年Google地圖各1紙
      在卷可憑，復經本院現場履勘，並囑託臺中縣太平地政事
      務所測量屬實，製有勘驗筆錄及土地複丈成果圖存卷可憑
      。核諸上開83年 5月30日之航攝圖，如附圖編號Ａ所示位
      置，尚無任何廠房存在，惟84年10月18日之航攝圖即有廠
      房影像，迄87年5月7日之航攝圖及2009年Google地圖，其
      相關位置及大小未有變更，顯見自訴人所有 339地號如附
      圖編號Ａ所示 505平方公尺之土地，至遲於84年10月18日
      即遭被告竊佔並興建翔全公司之廠房，灼然甚明。準此以
      觀，被告應於84年10月18日之前，即已完成竊佔自訴人所
      有339地號如附圖編號Ａ所示505平方公尺土地之犯罪行為
      ，其後之繼續佔用迄今，乃狀態之繼續，而非行為之繼續
      。雖本院履勘現場勘驗結果，翔全公司之鐵皮工廠西側放
      置空壓機的鐵皮機械屋之外觀，較該鐵皮工廠為新，惟依
      上開土地複丈成果圖，被告佔用興建廠房之基地，除自訴
      人所有339地號如附圖編號Ａ所示面積505平方公尺部分外
      ，尚有他人所有340地號如附圖編號Ｂ所示面積 91平方公
      尺、343地號如附圖編號Ｃ所示面積69平方公尺、341地號
      如附圖編號Ｄ所示面積3平方公尺、338地號如附圖編號Ｅ
      所示面積19平方公尺等土地，經比對相關位置，該放置空
      壓機之鐵皮機械屋，應係坐落在如附圖編號Ｂ、Ｃ所示土
      地，並非自訴人所有 339地號之土地。況如附圖編號Ｂ、
      Ｃ所示土地，另置有貨櫃、大型瀘水器各 1座及其他雜物
      ，地上全鋪設水泥，其高度與鐵皮工廠西側欄杆內之水泥
      通道相同，與欄杆外非屬翔全公司使用之果樹園，有明顯
      之落差（見本院卷第10、11頁照片），亦即翔全公司佔用
      之區域均有墊高並鋪設水泥，是被告辯稱係84年興建鐵皮
      工廠整地時，一併填土墊高，同時鋪設水泥，應可採信。
      從而，被告縱於84年鐵皮工興建完成廠以後，在已經竊佔
      之土地上，新增放置空壓機之鐵皮機械屋，亦不另成立一
      個新的竊佔罪。
  (四)綜上所述，被告辯稱其於84年間，因擴建廠房，佔用自訴
      人所有坐落台中縣太平市○○段 339地號如附圖編號Ａ所
      示面積 505平方公尺土地等語，應堪採信。又被告竊佔如
      附圖編號Ａ所示土地，乃即成犯，其犯罪行為至遲在84年
      10月18日之前即已完成，距自訴人於98年11月12日提起本
      件自訴，顯已逾越上開10年之追訴權時效期間。是被告所
      涉本件竊佔犯行，既已時效完成，自應為免訴之判決，並
      不經言詞辯論為之。
四、據上論斷，應依刑事訴訟法第302條第 2款、第307條，判決
    如主文。
中    華    民    國    99    年    4     月    28    日
               刑事第四庭   法  官  張恩賜
以上正本證明與原本無異。
如不服本判決，應於收受判決後10日內向本院提出上訴書狀，並
應敘述具體理由；其未敘述上訴理由者，應於上訴期間屆滿後20
日內向本院補提理由書（均須按他造當事人之人數附繕本）「切
勿逕送上級法院」。
                            書記官  黃舜民
中    華    民    國    99    年    4     月    28    日

司法院資訊處製作；財團法人民間司法改革基金會備份。
